【裁判字號】    97,易,2801
【裁判日期】    980512
【裁判案由】    竊佔
【裁判全文】
臺灣板橋地方法院刑事判決              97年度易字第2801號
公  訴  人  臺灣板橋地方法院檢察署檢察官
被      告  己○○
輔  佐  人
即被告之子  丁○○
選任辯護人  周炳榮律師
上列被告因竊佔案件，經檢察官提起公訴（九十七年度偵續字第
一九０號），本院判決如下：
    主  文
本件免訴。
    理  由
一、公訴意旨略以：被告己○○明知其父吳長益於民國六十五年
    十二月八日過世後，吳長益所有之臺北縣樹林市○○段五三
    一、五八四、五八五、五八六、五七八地號土地為吳長益之
    子女即告訴人戊○○、辛○○、庚○○、乙○○、丙○○、
    壬○○、被告己○○所繼承，而屬前開人等所公同共有，而
    臺北縣樹林市○○段五三二地號土地為告訴人庚○○所單獨
    所有，詎其竟意圖為自己不法之利益，於八十九至九十六年
    四月十六日前間之某日（起訴書誤載為八十九至九十六年間
    某日，業經公訴人具狀更正之，以下均同），在臺北縣樹林
    市○○段五三一地號土地上搭建鐵皮屋（面積為二十八平方
    公尺，未辦理門牌登記），供其自己使用，並在臺北縣樹林
    市○○段五三一、五三二、五八四、五八五、五八六地號土
    地上劃設停車位（面積為二九四平方公尺），出租予不特定
    多數人使用，並收取租金，又在臺北縣樹林市○○段五七八
    地號土地上搭蓋建築物（面積為五十平方公尺，門牌號碼為
    臺北縣樹林市○○街一一九之一號），供其自己使用。嗣告
    訴人戊○○、辛○○、庚○○、乙○○、丙○○、壬○○因
    欠稅問題，而接獲法務部行政執行署板橋行政執行處執行命
    令，始知悉被告己○○在前開土地上有上揭竊佔行為。因認
    被告己○○涉犯刑法第三百二十條第二項之竊佔罪嫌等語。
二、案件時效已完成者，應諭知免訴之判決，刑事訴訟法第三百
    零二條第二款定有明文。又追訴權之時效，如依法律之規定
    ，偵查、起訴或審判之程序，不能開始或繼續時，停止其進
    行；前項時效停止，自停止原因消滅之日起，與停止前已經
    過之期間，一併計算，停止原因繼續存在之期間，如達於刑
    法第八十條第一項各款所定期間四分之一者，其停止原因視
    為消滅，刑法第八十三條亦定有明文。次按行為後法律有變
    更者，適用行為時之法律，但行為後之法律有利於行為人者
    ，適用最有利於行為人之法律，為九十五年七月一日修正施
    行之刑法第二條第一項所明定。修正前刑法第八十條第一項
    規定：「追訴權，因左列期間內不行使而消滅：（一）死刑
    、無期徒刑或十年以上有期徒刑者，二十年。（二）三年以
    上十年未滿有期徒刑者，十年。（三）一年以上三年未滿有
    期徒刑者，五年。（四）一年未滿有期徒刑者，三年。（五
    ）拘役或罰金者，一年。」；修正後刑法第八十條第一項規
    定：「追訴權，因下列期間內未起訴而消滅：（一）犯最重
    本刑為死刑、無期徒刑或十年以上有期徒刑之罪者，三十年
    。（二）犯最重本刑為三年以上十年未滿有期徒刑之罪者，
    二十年。（三）犯最重本刑為一年以上三年未滿有期徒刑之
    罪者，十年。（四）犯最重本刑為一年未滿有期徒刑、拘役
    或罰金之罪者，五年。」修正後刑法第八十條第一項關於追
    訴權時效之期間，較修正前刑法所定時效期間較長，亦即行
    為人遭追訴之期限較久，自較不利於行為人，是本案關於追
    訴權時效，應適用修正前刑法第八十條之規定。而刑法第三
    百二十條第二項之竊佔罪，法定刑為五年以下有期徒刑、拘
    役或五百元以下罰金，依修正前刑法第八十條第一項第二款
    規定，追訴權時效為十年，其追訴權因十年間不行使而消滅
    。
三、訊據被告己○○固坦認育英段五三一、五八四、五八五、五
    八六、五七八地號土地為其父吳長益之子女即告訴人戊○○
    、辛○○、庚○○、乙○○、丙○○、壬○○與伊等人所繼
    承而公同共有，育英段五三二地號土地為告訴人庚○○單獨
    所有；伊有於育英段五三一地號土地上搭建鐵皮屋供己使用
    ，並有於育英段五三一、五三二、五八四、五八五、五八六
    地號土地上劃設停車位出租予他人使用，亦有於育英段五七
    八地號土地上搭蓋門號臺北縣樹林市○○街一一九之一號建
    築物供己使用一情，惟堅決否認於上揭時地有何竊佔之犯行
    ，辯稱：依據八十五年的空照圖顯示，伊已在系爭六筆土地
    地號上劃設停車位及搭蓋鐵皮屋、建築物，但實於八十二年
    的時候就已經有劃設停車位與搭蓋鐵皮屋、建築物等語。
四、公訴人認被告己○○涉有刑法第三百二十條第二項之竊佔罪
    嫌，無非係以下列證據清單所列之證據，為其論據：
 ┌──┬─────────┬─────────────┐
 │編號│證據名稱          │待證事實                  │
 ├──┼─────────┼─────────────┤
 │1   │被告己○○於偵查中│己○○在臺北縣樹林市○○段│
 │    │之供述            │531地號土地上搭建鐵皮屋， │
 │    │                  │並在臺北縣樹林市○○段531 │
 │    │                  │、532、584、585、586地號土│
 │    │                  │地上劃設停車位，又在臺北縣│
 │    │                  │樹林市○○段578地號土地上 │
 │    │                  │搭蓋建築物。              │
 ├──┼─────────┼─────────────┤
 │2   │告訴人戊○○、吳鴻│全部犯罪事實。            │
 │    │文、庚○○、乙○○│                          │
 │    │、丙○○、壬○○於│                          │
 │    │偵查中之指訴      │                          │
 ├──┼─────────┼─────────────┤
 │3   │證人子○○於偵查中│在臺北縣樹林市○○街119之1│
 │    │之證述            │號之建築物並未超過5年。   │
 ├──┼─────────┼─────────────┤
 │4   │土地登記謄本、土地│臺北縣樹林市○○段531、584│
 │    │所有權狀各6份     │、585、586、578地號之土地 │
 │    │                  │為戊○○、辛○○、庚○○、│
 │    │                  │乙○○、丙○○、壬○○、吳│
 │    │                  │裕文所公同共有，臺北縣樹林│
 │    │                  │市○○段532地號土地為吳榮 │
 │    │                  │文所單獨所有。            │
 ├──┼─────────┼─────────────┤
 │5   │本署勘驗筆錄1紙、 │在臺北縣樹林市○○段531地 │
 │    │現場履勘照片光碟1 │號土地上搭建鐵皮屋之面積為│
 │    │片、臺北縣樹林地政│28平方公尺，在臺北縣樹林市│
 │    │事務所土地複丈成果│育英段531、532、584、585、│
 │    │表1紙             │586地號土地上劃設停車位之 │
 │    │                  │面積為294平方公尺，在臺北 │
 │    │                  │縣樹林市○○段578地號土地 │
 │    │                  │上搭蓋建築物之面積為50平方│
 │    │                  │公尺。                    │
 ├──┼─────────┼─────────────┤
 │6   │臺北縣樹林市戶政事│己○○於93年11月24日辦理臺│
 │    │務所97年4月5日北縣│北縣樹林市○○街119之1號之│
 │    │樹戶字第0970001666│門牌登記。                │
 │    │號函1紙           │                          │
 ├──┼─────────┼─────────────┤
 │7   │臺北縣違章建築拆除│在臺北縣樹林市○○段531地 │
 │    │優先次序表、臺北縣│號土地上之鐵皮屋不屬於81年│
 │    │樹林市公所違章建築│1月10日以前建造完成且符合 │
 │    │查報單1紙         │臺灣省違章建築拆除認定基準│
 │    │                  │者。                      │
 ├──┼─────────┼─────────────┤
 │8   │臺灣電力股份有限公│臺北縣樹林市○○街119之1號│
 │    │司臺北西區營業處97│之建築物自94年6月間起有用 │
 │    │年5月19日北西字第 │電之紀錄。                │
 │    │00000000001號函暨 │                          │
 │    │附件資料1份       │                          │
 ├──┼─────────┼─────────────┤
 │9   │臺灣自來水股份有限│臺北縣樹林市○○街119之1號│
 │    │公司第十二區管理處│之建築物自94年9月間起有用 │
 │    │97年5月8日臺水十二│水之紀錄。                │
 │    │業字第09700040460 │                          │
 │    │號函暨附件資料1份 │                          │
 ├──┼─────────┼─────────────┤
 │10  │臺北縣政府稅捐稽徵│臺北縣樹林市○○街119之1號│
 │    │處97年5月8日北稅土│之建築物自89年間起有繳納房│
 │    │字第0970056080號函│屋稅之紀錄。              │
 │    │暨附件資料1份     │                          │
 └──┴─────────┴─────────────┘
五、經查：
  (一)查起訴書證據清單編號四之土地登記謄本、土地所有權狀各
    六份，固能證明育英段五三一、五八四、五八五、五八六、
    五七八號地號土地為告訴人戊○○、辛○○、庚○○、乙○○、丙○○、壬○○與被告己○○等人所公同共有、育英段
    五三二地號土地為告訴人庚○○所單獨所有；起訴書證據清
    單編號五之臺灣板橋地方法院檢察署勘驗筆錄一紙、現場履
    勘照片光碟一片、臺北縣樹林地政事務所土地複丈成果表一
    紙，固能證明被告己○○在育英段五三一地號土地上搭建鐵
    皮屋之面積為二十八平方公尺、在育英段五三一、五三二、
    五八四、五八五、五八六地號土地上劃設停車位之面積為二
    九四平方公尺、在育英段五七八地號土地上搭蓋建築物之面
    積為五十平方公尺；起訴書證據清單編號六之臺北縣樹林市
    戶政事務所九十七年四月五日北縣樹戶字第0970001666號函
    一紙，固能證明被告己○○於九十三年十一月二十四日辦理
    育英街一一九之一號之門牌登記；起訴書證據清單編號七之
    臺北縣違章建築拆除優先次序表、臺北縣樹林市公所違章建
    築查報單一紙，固能證明被告己○○在育英段五三一地號土
    地上搭建之鐵皮屋不屬於八十一年一月十日以前建造完成且
    符合臺灣省違章建築拆除認定基準；起訴書證據清單編號八
    之臺灣電力股份有限公司臺北西區營業處九十七年五月十九
    日北西字第00000000001 號函暨附件資料一份，固能證明被
    告在育英街一一九之一號搭蓋之建築物自九十四年六月間起
    有用電之紀錄；起訴書證據清單編號九之臺灣自來水股份有
    限公司第十二區管理處九十七年五月八日臺水十二業字第09
    700040460 號函暨附件資料一份，固能證明被告在育英街一
    一九之一號搭蓋之建築物自九十四年九月間起有用水之紀錄
    ；起訴書證據清單編號十之臺北縣政府稅捐稽徵處九十七年
    五月八日北稅土字第0970056080號函暨附件資料一份，固能
    證明被告在育英街一一九之一號搭蓋之建築物自八十九年間
    起有繳納房屋稅之紀錄。惟此等書證證據及其上所顯示之客
    觀事實均為被告己○○於本院審理中所不爭執及不否認，則
    綜觀起訴書證據清單編號四至十所示之書證，均無非僅能顯
    示被告己○○在某個時點以前並無搭建鐵皮屋之情（即如育
    英段五三一地號土地上被告己○○所搭建之鐵皮屋不屬於八
    十一年一月十日以前建造完成之違章建築），抑或某個時點
    以後有繳稅（即如育英街一一九之一號被告己○○所搭蓋之
    建築物自八十九年間起有繳納房屋稅）、為門牌登記（即如
    育英街一一九之一號之被告己○○所搭蓋之建築物於九十三
    年十一月二十四日有辦理門牌登記）、有用電（即如育英街
    一一九之一號之被告己○○所搭蓋之建築物於九十四年六月
    間起有用電）、有用水（即如育英街一一九之一號之被告己○○所搭蓋之建築物於九十四年九月間起有用水）之紀錄，
    然均不足以證明及作為認定被告己○○自八十一年間起至八
    十九年間止此段期間，並無在育英段五三一地號土地上搭建
    鐵皮屋、育英段五三一、五三二、五八四、五八五、五八六
    地號土地上劃設停車位、育英段五七八地號土地上搭蓋門號
    臺北縣樹林市○○街一一九之一號建物之情，則公訴意旨依
    證據清單編號四至十所示之書證，遽認被告己○○所為上開
    竊佔行為係在八十九年至九十六年四月十六日前間之某日完
    成，尚嫌未予周延完備，不能遽以採信。
  (二)又觀之起訴書證據清單編號一所示被告己○○於偵查中之供
    述，被告己○○亦從未陳述其有於八十九年至九十六年四月
    十六日前間之某日始為上開竊佔行為，且其於本院審理中亦
    係以前揭情詞置辯。準此，起訴書證據清單編號一所示被告
    己○○於偵查中之供述，亦無從採擇作為認定被告己○○所
    為上開竊佔行為係在八十九年至九十六年四月十六日前間之
    某日完成，是公訴意旨此部分所認，亦嫌未洽而不足採。
  (三)再按告訴人之指訴，係以使被告判罪處刑為目的，故多作不
    利於被告之陳述，自不得以其指訴為被告犯罪之唯一證據（
    最高法院八十四年度台上字第五三六八號判決意旨可資參照
    ）。準此以觀，起訴書證據清單編號二所示告訴人戊○○、
    辛○○、庚○○、乙○○、丙○○、壬○○於偵查中之指訴
    ，因渠等與被告己○○具有法律上之利害關係與事實上之利
    益衝突，本無從期待渠等所為之指訴能有利於被告己○○。
    再者，觀之本件刑事告訴狀之內容可知（參見九十七年度他
    字第六四號偵卷第一至三頁），告訴人戊○○、辛○○、庚○○、乙○○、丙○○、壬○○等人於刑事告訴狀內均已載
    明渠等不知被告己○○自何時起為上開竊佔行為，且依告訴
    代理人丑○○於偵查中陳述：空照圖是在九十三年二月十日
    拍攝，也許竊佔時間更早，但我們不清楚等語；告訴人庚○○於偵查中陳述：我後來搬走後我都沒有管了。被告蓋房子
    及劃車位我都不知道。我住在樹林市○○街一三五巷一弄一
    號跟三號，是坐落在五三二地號上，我從六十二年住到九十
    二年，後來就搬到現在住的興隆路住處，我搬走前都沒有發
    現被告在竊佔地點上蓋房子及劃停車格，平時該處也沒有人
    居住，是九十六年回來看時才發現。我搬走前該處都是空地
    並種植農作物，由我、被告及其他兄弟都有在該處種植作物
    等語；告訴人乙○○於偵查中陳述：八十一年我才搬離那個
    地方，房子何時蓋的我也沒有看到。那塊土地當時是在種香
    蕉樹，我不知道是誰種的，有一天香蕉樹被砍掉，己○○老
    婆很緊張，打電話問是誰砍的。我住在樹林市○○街一三五
    巷一弄二二號，是坐落在五二０地號上，我從六十二年住到
    八十二年，後來就搬到現在住的中興路住處，我搬走前都沒
    有發現被告在竊佔地點上蓋房子及劃停車格。我搬走前該處
    都是空地並種植農作物，由我、被告及其他兄弟都有在該處
    種植作物等語（均參見九十七年度他字第六四號偵卷第二一
    —二二頁、九十七年度偵續字第一九０號偵卷四三頁）。告
    訴人乙○○於本院審理中亦具結作證證述：對於被告在五三
    一地號搭建鐵皮屋、五七八地號搭建建物、五三一、五八四
    、五八五、五八六、五三二地號劃設停車位之時間及經過，
    我不了解，因為我於八十二年的時候就搬離臺北縣樹林市○○街。八十二年之前我住在臺北縣樹林市○○街一三五巷一
    弄二二號。大約自六十二、六十三年左右就開始住。我住的
    二十年間當時沒有搭蓋鐵皮屋也沒有劃設停車格。我印象中
    那些土地是種植果樹，如芭樂、香蕉、木瓜。八十二年我搬
    離育英街後，搬去距離我原來育英街居住的地方約三百公尺
    ，但進出不是從育英街，而是從中山路進出。九十一年要辦
    理繼承登記時，去現場鑑界當時我們才發現有被搭建鐵皮屋
    及劃設停車位等語；告訴人庚○○於本院審理中亦具結證稱
    ：本件六筆地號土地上被告有劃設停車場及搭蓋鐵皮屋之時
    間、情形經過，我不清楚。時間上，我真的沒有把握回答。
    我也是到九十一年鑑界時，我才發現。因為內人調到文山區
    的學校服務，我本來也在臺北市服務，我是六十六年就搬到
    臺北市文山區那邊。我們都在臺北上班，小孩也都在臺北就
    讀，所以沒有辦法關心到育英街，但因為育英街我有兩棟房
    子建物在，偶而會回去看一下。我的房子是一三五巷一弄一
    號、三號。究竟是民國幾年的時候回去看過，我沒有想這些
    ，可能就回去放一下東西就走了等語（均參見本院卷九十八
    年三月十八日審判筆錄第二—十二頁）。綜上可知，告訴人
    戊○○、辛○○、庚○○、乙○○、丙○○、壬○○等人根
    本不知且無法確認被告己○○自何時起為上開竊佔行為，更
    遑論可依渠等之指訴遽認被告己○○所為上開竊佔行為係在
    八十九年至九十六年四月十六日前間之某日完成，是公訴意
    旨此部分所認，亦有未洽而不足採。
  (四)證人子○○於偵查中之證述固為：（問：樹林市○○街一三
    五巷一弄二號旁的鐵皮屋是何時搭建？）大約二年前就有了
    ，旁邊的停車格何時劃的我不確定。（問：〈提示照片〉綠
    色鐵門的建物何時搭建？）沒有超過五年等語（參見九十七
    年度偵續字第一九０號偵卷第二二七頁），惟對照證人子○○先前於警方查訪之警詢中則係陳述：（問：樹林市○○街
    一一九之一及育英街一三五巷一弄二號旁鐵皮屋是何人搭建
    ？於何時搭建？）是己○○搭建的。搭建均超過十年了等語
    以觀（參見九十七年度偵續字第一九０號偵卷第二０二頁）
    ，是其前後所述已有諸多矛盾齟齬之處，顯有可疑而難盡擇
    其於偵查中所為不利被告己○○之陳述為可採，復經本院傳
    喚證人子○○於本院審理中到庭證稱：（辯護人問：你在樹
    林市住了多久？）民國五十三年住在到現在，住了四十幾年
    。（辯護人問：是否知道被告己○○於當地蓋棚架、停車場
    的時間於何時？）我不知道。（辯護人問：你於警詢時說你
    說超過十年以上，是否如此？）當時我說何時蓋的我不清楚
    。（檢察官問：九十七年八月二十日偵查中檢察官問你臺北
    縣樹林市○○街一三五巷一弄二號旁的鐵皮屋何時搭建，你
    回答說兩年前就已經有，是何時搭蓋的？）是在我九十五年
    競選里長時就有搭蓋，但是在那之前多久就有搭蓋我就不清
    楚。（檢察官問：〈請提示九十七年度偵續字第一九０偵卷
    第三三頁〉照片上的綠色鐵捲門即臺北縣樹林市○○街一一
    九之一號，是何時搭蓋的？）那是在我家隔壁，何時蓋的是
    在我當里長之前就有，但是正確時間我不知道。（檢察官問
    ：但是你跟檢察官說蓋不超過五年，有何意見？）我是說我
    選里長之前就有，但是要正確時間，可以查水、電才知道等
    語（參見本院卷第一三三—一三五頁）。據此以觀，證人子
    ○○於本院審理中所述更與其於偵查中所述益發矛盾齟齬，
    根本無從認定其於偵查中所述有何較為可信或特別可信之情
    況而得據以憑採，更遑論可依其於偵查中之證述而遽認被告
    己○○所為上開竊佔行為係在八十九年至九十六年四月十六
    日前間之某日完成，是公訴意旨此部分所認，亦有未洽而不
    足採。
  (五)本件雖再經本院傳喚證人癸○○、證人即子○○之妻甲○○
    到庭具結證述後，然均無從依其等所述而可確切認定被告己○○究竟係自何時起有為上開竊佔行為（參見本院卷第一三
    六頁、九十八年三月十八日審判筆錄第十四—十六頁）。惟
    依被告己○○及其選任辯護人所提出之九十一年六月二十五
    日彩色空照圖、八十五年十二月八日黑白空照圖各一張以及
    被告己○○在育英段五三一地號土地上搭建鐵皮屋、育英段
    五三一、五三二、五八四、五八五、五八六地號土地上劃設
    停車位、育英段五七八地號土地上搭蓋門號臺北縣樹林市○○街一一九之一號建築物之現況照片十張以觀（參見本院卷
    第七八—八二、一四四—一四五頁），其中九十一年六月二
    十五日彩色空照圖上紅色標籤標示「531 後段」所顯示綠色
    建物部分，顯與現況照片編號一、二照片二張所示鐵皮屋現
    況相契合（即本件公訴意旨所指育英段五三一地號土地上搭
    建之鐵皮屋），亦核與八十五年十二月八日黑白空照圖上藍
    色標籤標示「531 後段」所顯示建物部分大略相符；其中九
    十一年六月二十五日彩色空照圖上黃色標籤標示「584 、58
    5 、586 、531 前」所顯示綠色遮雨棚及接連空地部分，亦
    與現況照片編號三、四、五、六、七、八照片六張所示遮雨
    棚及接連土地現況相契合（即本件公訴意旨所指育英段五三
    一、五三二、五八四、五八五、五八六地號土地上劃設之停
    車位），亦核與八十五年十二月八日黑白空照圖上黃色標籤
    標示「531 、584 、585 、586 」所顯示遮雨棚及接連空地
    部分大略相符；其中九十一年六月二十五日彩色空照圖上黃
    色標籤標示「119-1 」所顯示建物部分，亦與現況照片編號
    九、十照片二張所示建物現況相契合（即本件公訴意旨所指
    育英段五七八地號土地上搭蓋之建築物），亦核與八十五年
    十二月八日黑白空照圖上黃色標籤標示「119-1 」所顯示建
    物部分大略相符。此外，依前開現況照片編號三、六、七照
    片三張所示，其中某建物窗戶至今仍懸掛有「租車位000000
    0 」之招牌，而本院諭請被告己○○及其選任辯護人提出前
    開現況照片十張之際，並未告知待其提出該等照片現況後欲
    再行如何之調查，則自堪認該一招牌並非被告己○○及其選
    任辯護人刻意為拍照提供本院以混淆視聽而懸掛，則本院嗣
    後依職權函詢中華電信股份有限公司（下稱中華電信）有關
    該支電話號碼自何時起由七碼改制為八碼以及調取該申用人
    資料，經中華電信臺灣北區電信分公司板和營運處函覆以：
    臺北市、臺北縣及基隆市電話號碼於八十七年一月一日凌晨
    二時起實施升為八碼，升碼原則為原電話號碼前加二；另00
    00000 電話號碼自六十六年十一月五日起即為己○○所申請
    使用一情，有該處九十八年三月五日板和服（98）字第A213
    號函暨所附之00-0000000號電話用戶申請資料各一份在卷可
    參。準此，更足以佐證被告己○○在育英段五三一、五三二
    、五八四、五八五、五八六地號土地上劃設之停車位，應更
    早於八十七年一月一日前即已劃設完成。是本院綜合前述相
    關書證資料判斷，應堪認被告己○○在育英段五三一地號土
    地上搭建鐵皮屋、在育英段五三一、五三二、五八四、五八
    五、五八六地號土地上劃設停車位、在育英段五七八地號土
    地上搭蓋建築物（門號為臺北縣樹林市○○街一一九之一號
    ）等行為，至遲於八十五年十二月八日（即八十五年十二月
    八日黑白空照圖拍攝時間）以前即均已完成。
六、按竊佔罪係屬即成犯，於竊佔行為完成時犯罪行為即成立，
    以後之繼續佔用乃狀態之繼續，而非行為之繼續（最高法院
    六十六年台上字第三一一八號刑事判例意旨可資參照）。是
    關於追訴權時效之起算，仍應以最初竊佔行為完成時為準。
    且按繼承，因被繼承人死亡而開始，民法第一千一百四十七
    條定有明文。復依民法第一千一百五十一條規定：繼承人有
    數人時，在分割遺產前，各繼承人對於遺產全部為公同共有
    。至於土地之繼承登記，依照土地法第七十三條規定，得由
    任何繼承人為全體繼承人聲請為之，原毋庸為裁判上之請求
    （最高法院八十四年度台上字第九一八號民事判決意旨可資
    參照）。準此以觀，本件被告己○○之父吳長益於六十五年
    十二月八日過世後，有關育英段五三一、五八四、五八五、
    五八六、五七八地號土地依法律規定自該時起即為告訴人戊○○、辛○○、庚○○、乙○○、丙○○、壬○○、被告己○○等人所繼承而為公同共有，是縱令育英段五三一、五八
    四、五八五、五八六、五七八地號土地始於九十一年十一月
    一日才辦理繼承登記，惟於前揭依法律規定渠等早已成立之
    公同共有關係並不生影響，更不因此影響刑法上竊佔罪追訴
    權時效之起算及認定，併予敘明。綜合上述，本件公訴人起
    訴被告己○○之行為如成立竊佔罪，其追訴權時效，依修正
    前刑法第八十條第一項第二款規定，應自被告己○○於八十
    五年十二月八日起竊佔前開六筆土地時起算十年，惟本件告
    訴人戊○○、辛○○、庚○○、乙○○、丙○○、壬○○等
    人係於九十六年十一月三十日始具狀向臺灣板橋地方法院檢
    察署檢察官提出告訴而由該署檢察官開始實施偵查（參見九
    十七年度他字第六四號偵卷內刑事告訴狀上臺灣板橋地方法
    院檢察署收案戳章可稽），是本件被告己○○涉犯竊佔罪嫌
    ，其追訴權乃係遲至九十六年十一月三十日方經行使，且其
    追訴權時效又無停止進行之情形，顯已逾追訴權十年時效期
    間，其追訴權時效業已完成，揆諸前揭說明，爰不經言詞辯
    論，逕為免訴判決之諭知。
據上論斷，應依刑事訴訟法第三百零二條第二款、第三百零七條
，判決如主文。
中    華    民    國    98    年    5     月    12    日
                  刑事第五庭    法  官  林家賢
上列正本證明與原本無異。
如不服本判決，應於判決送達後十日內，向本院提出上訴書狀，
並應敘述具體理由；其未敘述上訴理由者，應於上訴期間屆滿後
二十日內向本院補提理由書（均須按他造當事人之人數附繕本）
「切勿逕送上級法院」。
                                書記官  林政良
中    華    民    國    98    年    5     月    12    日


司法院資訊處製作；財團法人民間司法改革基金會備份。
